臺灣臺北地方法院民事裁定
111年度抗字第426號
抗  告  人  范明雯  
相  對  人  花旗（台灣）商業銀行股份有限公司


法定代理人  莫兆鴻  


代  理  人  陳正欽  
上列當事人間聲請拍賣抵押物裁定事件，抗告人對於本院司法事
務官於民國111 年8 月4 日所為111 年度司拍字第143 號裁定提
起抗告，本院裁定如下：
    主  文
抗告駁回。
抗告程序費用新臺幣壹仟元由抗告人負擔。
    理  由
一、按抵押權人，於債權已屆清償期，而未受清償者，得聲請法
    院，拍賣抵押物，就其賣得價金而受清償，民法第873 條定
    有明文。上開規定於最高限額抵押權準用之，此觀同法第88
    1 條之17規定自明。次按，聲請拍賣抵押物係屬非訟事件，
    於最高限額抵押，法院祇須就抵押權人提出之文件為形式上
    審查，如認其抵押權已依法登記，並有抵押權登記擔保範圍
    之債權存在，且債權已屆清償期而未受清償，即應為准許拍
    賣抵押物之裁定；至於法院所為准許與否之裁定，無確定實
    體法上法律關係存否之效力，債務人或抵押人對抵押債權及
    抵押權之存否如有爭執，應另循訴訟途徑以謀解決，不得僅
    依抗告程序聲明其爭執，並據為廢棄准許拍賣抵押物裁定之
    理由（最高法院94年度台抗字第631 號、94年度台抗字第27
    0 號裁定意旨可資參照）。
二、相對人於原審聲請意旨略以：緣債務人即抗告人於民國105
    年10月7日以其所有如附表所示之不動產（下稱系爭不動產
    ），為擔保其對債權人即相對人現在（包括過去所負現在尚
    未清償）及將來所負之債務之清償，設定新臺幣（下同）3,
    600 萬元之最高限額抵押權，並經登記在案。嗣抗告人於10
    5 年10月5 日向相對人分別借款310 萬元、2,690 萬元（下
    合稱系爭借款），約定分期攤還，如未依約履行，全部債務
    視為到期。迄料抗告人就系爭借款，其中310 萬元借款部分
    自111 年5 月13日，其中2,690 萬元借款部分110 年4 月1 
    日起均未依約履行，依約債務視為全部到期，抗告人應清償
    全部款項即本金2,925 萬8,633 元暨約定利息、違約金，為
    此聲請拍賣抵押物以資受償。
三、抗告意旨略以：抗告人因疫情影響致未能依約清償系爭借款
    ，惟系爭不動產市價約5 仟餘萬元，相對人以債務本金2,92
    5 萬8,633 元聲請拍賣系爭不動產，分明以小博大，目前抗
    告人正籌措資金祈能與相對人協商等語。
四、經查，相對人於原程序主張抗告人前向伊借得系爭借款，並
    以系爭不動產設定最高限額抵押權予相對人以茲擔保，茲因
    系爭借款依約已屆期，抗告人迄未依約還款，尚積欠2,925 
    萬8,633 元暨約定利息、違約金未清償，乃聲請拍賣抵押物
    以受償抗告人積欠之款項，並據提出他項權利證明書、土地
    、建築改良物抵押權設定契約書、土地、建築改良物抵押權
    設定契約書其他約定事項、房屋抵押借款/新自由年貸借款
    暨擔保透支/自由年貸借款約定書（下稱系爭約定書）及增
    補合約、土地及建物第二類登記謄本、繳款明細、債權計算
    明細（原審卷第6 頁至第31頁、第35頁至第39頁）為證，核
    屬相符，且為抗告人所不爭執，則系爭借款之債權即為本案
    最高限額抵押權擔保範圍內之債權，抗告人復有未依約清償
    系爭借款，而依系爭約定書第5 條第2 項第1 項約定應視為
    全部屆期之情事，相對人主張系爭借款之債務清償期已屆至
    ，自屬有據，原審裁定依形式上審查，認符合民法第873 條
    規定而裁定准予相對人拍賣抵押物之聲請，核無違誤。至抗
    告人雖主張系爭不動產市價遠高於系爭借款債務，且其目前
    正在籌措資金以祈能與相對人協商云云，惟此核屬實體法律
    關係之爭執，揆諸前揭說明，自非本件非訟程序所得審酌，
    應由抗告人循訴訟程序以資解決。從而，抗告意旨指摘原裁
    定不當，為無理由，應予駁回。
五、據上論結，本件抗告為無理由，爰裁定如主文。 　
中　　華　　民　　國　　111 　年　　9 　　月　　26  　日
            民事第五庭  審判長法  官    匡  偉 

　　　　　　　　　　　　　　  法  官    何佳蓉   
　　　　　　　　　　　　　　　　　　   
                              法  官    張詠惠
以上正本係照原本作成。
本裁定除以適用法規顯有錯誤為理由外，不得再抗告。如提起再
抗告，應於收受後10日內委任律師為代理人向本院提出再抗告狀
，並繳納再抗告費新臺幣1,000 元。
中　　華　　民　　國　　111 　年　　9 　　月　　26　　日
                              書記官　  陳香伶